臺灣臺南地方法院民事裁定　九十四年度小上字第二三號
　　上　訴　人　甲○○
　　被 上訴 人　台南市政府
　　法定代理人　許添財
右當事人間請求給付租金事件，上訴人對於民國九十三年十月十八日本院台南簡易庭
九十三年度南小字第一七一０號第一審判決提起上訴，本院裁定如左：
    主　　　文
上訴駁回。
第二審訴訟費用新台幣壹仟伍佰元由上訴人負擔。
    理      由
一、按關於請求給付金錢或其他代替物或有價證券之訴訟，其標的金額或價額在新台
    幣（下同）十萬元以下者，適用小額程序；又對於小額程序之第一審裁判之上訴
    或抗告，非以其違背法令為理由，不得為之；上訴狀內應記載上訴理由，表明下
    列各款事項：一、原判決所違背之法令及具體內容。二、依訴訟資料可認為原判
    決有違背法令之具體事實，民事訴訟法第四百三十六條之八第一項、同條之二十
    四第二項、同條之二十五分別定有明文。又依同法第四百三十六條之三十二準用
    同法第四百六十八條、第四百六十九條第一款至第五款之規定，判決不適用法規
    或適用不當者，為違背法令，而判決有同法第四百六十九條第一款至第五款情形
    之一者，為當然違背法令。是當事人對於小額程序之第一審判決提起上訴，如依
    民事訴訟法第四百六十八條規定，以第一審判決有不適用法規或適用法規不當為
    理由時，其上訴狀或理由書應有具體之指摘，並揭示該法規之條項或其內容。如
    未依此項方法表明，或其所表明者，顯與上開法條規定之情形不相合時，即難認
    為已對第一審判決之違背法令有具體之指摘，其上訴自難認為合法。
二、本件上訴意旨略以：
  （一）海安路自救委員會主任委員黃石紅擅自於民國八十三年八月三日出具切結書
        予被上訴人，該份切結書中並未提及租金數額及租期長短等契約重要要素，
        自不能以此切結書作為租約。原判決未審酌系爭土地原來法律關係為無租金
        之使用借貸，即以該無具體內容之切結書作為認定雙方有租賃關係之依據，
        顯有違民事訴訟法第四百六十九條第六款判決不備理由及理由矛盾之違背法
        令。
  （二）至上訴人於八十四年十二月十四日遭強迫而簽立之切結書，其內容亦無隻字
        片語提及租金數額，則就租賃契約重要之點即租金，既欠缺雙方意思表示之
        合致，應不能成立租約。原審徒以前開切結書作為租賃契約而未說明理由，
        顯有違民事訴訟法第四百六十九條第六款判決不備理由之違背法令。
  （三）又被上訴人所提供之學產用地係公役地，不能作為私法租賃標的物，依法不
        能作為出租之標的，否則即構成標的自始不能，而使租賃契約不生效力。原
        判決對於學產地不得作為租賃標的乙情，均未予斟酌，顯有民事訴訟法第四
        百六十八條判決不適用法規之違背法令。
  （四）另上訴人僅利用系爭土地之部分約為三千六百二十點五坪，僅占系爭二筆學
        產用地之百分之三，被上訴人竟然以全部學產用地之面積為基準計算租金，
        再由五百五十七戶負擔，顯然違背民法租賃之相關規定，更顯見兩造間並無
        租金數額之約定，原審以無租約存在而判令上訴人應給付租金，顯然違背民
        法第四百二十一條規定，而構成民事訴訟法第四百六十八條判決不適用法規
        之違背法令。
三、查被上訴人於原審請求給付之訴訟標的金額為九萬三千六百七十元，在十萬元以
    下，依法應適用小額程序，合先敘明。又上訴人於收受原審判決後，雖於法定期
    間提起上訴，並以上開事由主張原判決有違背法令之事。惟綜觀上訴人指稱原判
    決違背法令之處，係以：（一）被上訴人於原審提出之切結書，內容就租金數額
    、標的範圍皆不確定，及訴外人黃石紅非上訴人之代理人；（二）上訴人於八十
    四年十二月十四日被迫簽立之切結書，就租賃契約租金數額之必要事項，並未與
    被上訴人達成意思表示合致，且被上訴人對上訴人未使用之土地面積亦算列法定
    租金，足證兩造間根本無租金、面積、期限等租約重要事項之約定；（三）學管
    用地係公役地，不能作為私法租賃標的物，其所為之租賃契約應為無效；而主張
    原審之認定有違背法令云云。惟查：
  （一）按小額訴訟事件之上訴程序，依民事訴訟法第四百三十六條之三十二第二項
        規定，並未準用同法第四百六十九條第六款之規定，是以判決不備理由或理
        由矛盾之情形，自不構成小額訴訟事件判決違背法令之事由。上訴人以原判
        決不備理由及理由矛盾主張原審判決違背法令，於法即有未合。
  （二）又查原審卷附由上訴人出具之切結書全文，已有租用攤位之記載，雖無租金
        數額之記載，然租賃契約並非要式契約，當事人間關於租金之數額，不以記
        載於書面為必要，故如有其餘事證足以推知兩造已就租金達成合意，仍得認
        定兩造間有租賃關係存在。
  （三）本件原審認定訴外人黃石紅當時係有權代表攤商，兩造間就被上訴人以上開
        土地租予上訴人使用收益，上訴人支付租金等租賃契約必要之點達成合意，
        而租金數額係可得確定，是租賃契約存在，並據而判決被上訴人於本件請求
        給付租金為有理由一節，業據原審綜合全卷證資料，於判決事實及理由欄中
        敘明認定之憑據及理由，上訴人所舉前述理由，均係就原審取捨證據、認定
        事實之職權行使，指摘其為不當，並就原審已論斷者，泛言原審適用法規有
        違誤或不適用法規，然其所指摘者並非具體指明原判決有如何違背法令之情
        事，自不能以原審未採信上訴人之答辯，即認判決為違背法令，是本件難認
        上訴人已對原判決之違背法令有具體指摘，依前述說明，其上訴即不合法，
        應予駁回。
四、據上論結，本件上訴不合法，依民事訴訟法第四百三十六條之三十二第一項、第
    二項、第四百四十四條第一項前段、第九十五條、第七十八條、第四百三十六條
    之十九，裁定如主文。
中　　　華　　　民　　　國　　九十四　　年　　　四　　　月　　 十三　　 日
                          臺灣臺南地方法院民事第三庭
~B審判長法　官　張季芬
~B　　　法　官　田幸艷
~B　　　法　官　謝家宜
右正本證明與原本無異。
本裁定不得抗告。
中　　　華　　　民　　　國　　九十四　　年　　　四　　　月　　 十三  　 日
~B法院書記官　　謝育錚
